臺灣新竹地方法院刑事判決　　　　　　　　　　　　　九十年度易字第一四九號
　　公　訴　人　臺灣新竹地方法院檢察署檢察官
　　被　　　告　乙○○
右列被告因詐欺案件，經檢察官起公訴（九十年度偵字第二四四九號），本院判決如
左：
    主  文
乙○○意圖為自己不法之所有，以詐術使人將本人之物交付，處有期徒刑捌月。
    事  實
一、緣戊○○於民國七十九年起至八十六年止擔任新竹縣新豐鄉農會之總幹事，其於
    八十五年間因背信案件經臺灣新竹地方法院檢察署檢察官提起公訴，並由本院以
    八十五年度易字第四九七號審理時，乙○○見有機可趁，明知無法以金錢解決戊○○之上開背信官司，竟基於意圖為自己不法所有之犯意，向戊○○佯稱伊有朋
    友可幫忙擺平上開官司，並向戊○○索取新臺幣（下同）二百萬元擺平官司之活
    動費，戊○○因有案在身，不疑有詐，旋籌措款項，而於八十五年間某星期六上
    午十一時許，在新竹縣新豐鄉農會山崎辦事處前交付乙○○現金一百九十萬元。
    嗣於八十六年七月一日，戊○○因該背信案件經本院判處有期徒刑二年，始知受
    騙。
二、案經法務部調查局新竹市調查站移請臺灣新竹地方法院檢察署檢察官偵查起訴。
    理  由
一、訊據被告乙○○固不否認其有於上開時、地收受被害人戊○○所交付之一百九十
    萬元之事實，惟矢口否認有何詐欺犯行，辯稱：該一百九十萬元是甲○○與伊六
    合彩之事情，甲○○之前是六合彩的組頭，約在四、五年前，當時伊中了彩金，
    甲○○應該給伊二百多萬元，後來他叫戊○○轉給伊，所以一百九十萬元不是擺
    平官司的錢，是賭博彩金的錢，那一百九十萬元包括其他人託我簽牌的錢，所以
    拿到後就分掉了云云。經查：
（一）被害人戊○○於八十四、八十五年間因涉有背信案件，經臺灣新竹地方法院檢
      察署檢察提起公訴，並經本院於八十六年七月一日以八十五年度易字第四九七
      號判處有期徒刑二年，嗣經上訴至臺灣高等法院，再經該院於八十七年五月二
      十九日以八十六年度上易字第六０二九號撤銷原判決，仍判處戊○○二年確定
      等情，有本院八十五年度易字第四九七號、臺灣高等法院八十六年度上易字第
      六０二九號判決在卷可稽，堪信為真實。嗣被害人於上開案件確定後入監服刑
      時，經新竹市調查站調查員至監獄訪談時指稱：「（你是否因犯詐欺罪，而乙○○以擺平官司為由，向你詐騙新台幣一百九十萬元？）是的。」、「（提示
      乙○○口卡片，此口卡片上之人是否即為詐騙你新台幣一百九十萬元之人？）
      是的。」、「（請你詳述乙○○以能擺平官司為狺，向你詐騙一百九十萬元之
      事實經過？）在八十四年間，我因涉嫌背信罪，而遭新竹縣調查站依法偵辦，
      期間某日在新豐鄉某地遇見乙○○，我將涉嫌背信罪遭新竹縣調查站偵辦之事
      告訴乙○○，乙○○聽完向其表示他能替其擺平官司，但要求活動費二百萬元
      ，我聽完後認為不可能，所以沒有當場答應乙○○的要求。事隔幾日，乙○○
      本人親自到新豐鄉農會找我並告訴我說，這件事要趕快辦才能辦成，我乃信以
      為真，才答應乙○○的要求，後來又經過數日，乙○○又來新豐鄉農會找我拿
      錢，我湊了一百九十萬元交給他（其中有部分的錢係新豐鄉農會戶頭提領來的
      ，另外部分之錢，因時間已久，已記不清楚），我記得當時是拿一百九十萬元
      的現金交給乙○○，當時乙○○是開一輛私人轎車到新豐鄉門口，我到乙○○
      轎車內將一百九十萬元交給乙○○，乙○○拿到一百九十萬元後，再向我表示
      ，尚欠十萬元，要我日後再補給他後，隨即離去。」、「（你是何時知悉乙○○以能擺平官司為田，向你詐騙一百九十萬元？）我是在收到法院一審判決書
      後，才知道乙○○向我詐騙一百九十萬元。「（乙○○向你詐騙一百九十萬元
      後，你是否有向乙○○追討，經過情形如何？）我知道乙○○向我詐騙後，我
      曾多次（三次以上）前往乙○○位於新竹縣新豐鄉○○村○○街住處向乙○○
      催討一百九十萬元，結果乙○○不但置之不理，還向我表示，此次共花費二百
      萬元來擺平我的官司，我尚欠他十萬元，所以至今乙○○未歸還向我詐騙的一
      百九十萬元。」等語（見偵查卷第二頁反面至第四頁）；其於偵查中亦指稱，
      被告說他有朋友可解決這件事，那時他來農會找我，被告說他有過處理這種事
      的經驗，後來有向他催討，但被告均置之不理，一百九十萬元一部分是從帳戶
      提領，一部分是身上現金，給他錢的時候，一審還沒有判等語；被害人於本院
      調查時亦指訴，剛開始被告知道他有案在身，主動提有朋可以幫忙處理這個案
      子，本來被告說要二百萬元，後來只湊到一百九十萬元，一審被判刑後有找過
      被告，但被告不理，當時只想說他把錢還給我，這件事就算了等（見本院九十
      一年六月四日訊問筆錄）。而證人劉權威亦於偵查中證稱，在九十年四月間有
      和被害人一起去找被告要錢，當時他不在，只有他太太在。要錢的原因戊○○
      只說乙○○欠他一百多萬，乙○○替他擺平官司的事，是戊○○出獄後常到我
      家聊天時說的等語（見偵查卷第五十七頁正面）；另證人即新竹市調查站調查
      員丙○○於偵查中證稱，本件不是戊○○檢舉，是八十七年間聽丁○○說後主
      動偵查，當時有去找戊○○，但他不願配合，後是在他入獄後我在監獄製作的
      筆錄等語（見偵查卷第三十五頁反面），而其於本院調查時亦證稱：「（乙○○及戊○○這件司法黃牛案件是否你承辦的嗎？）之前是我另外一個同事黃孝
      賢承辦的，但被害人戊○○不願配合，所以我們把它結案，後來聽說他去服刑
      的時候，我們又把這件案件簽出來，再重新偵查。」、「（一開始的時候這個
      案子怎麼會到你們站裏？）一開始是有人跟我們檢舉，後來我們有去找他做筆
      錄，但他都不願配合，當時他都沒有說他有找人擺平官司這件事情，我當時有
問他有無被人家騙錢，但他都不願意說。」、「（你們去找他的時候，他如何
      對你說？）我們問他有無被騙一百九十萬元，因為我們知道他是被騙一百九十
      萬元，後來他說對方是跟他要二百萬元，他實際上給對方一百九十萬元。」、
      「（他當時確實有說要幫他擺平官司的人是乙○○嗎？）有的，因為我有拿口
      卡片讓他指認。」等語（見本院九十一年五月八日訊問筆錄）。由此觀之，被
      害人之指訴自調查員訪談、偵查及本院調查時所述均一，亦無違反常情或矛盾
      之處，且本件又非被害人主動提出告訴，乃係調查員主動偵查，故被害人應無
      設詞構陷被告之情形，而被告亦不否認有自被害人處收受一百九十萬元，且亦
      知悉當時被害人有背信官司在身之情事，益證被害人所言非虛。
（二）被告雖辯稱上開一百九十萬元係案外人甲○○所欠伊的六合彩賭金，而被害人
      又積欠甲○○債務，故才由被害人直接將此筆款項交予伊云云，惟證人甲○○
      於新竹市調查站訪談時指稱：「（你如何知悉乙○○以能擺平官司為由，向戊○○詐騙新台幣一百九十萬元事情？）因為戊○○曾數次親自向我報怨遭乙○○詐騙新台幣一百九十萬元事情，且乙○○亦曾數次向我表示戊○○尚欠他十
      萬元費用事情，所以我很清楚戊○○被乙○○詐騙一百九十萬元之事情。」、
      「（戊○○是否有賭博六合彩？）沒有，」「（戊○○與乙○○是否有六合彩
      債務？）沒有。」「（你與乙○○是否有新台幣一百九十萬元賭債？）沒有。
      」「（乙○○是否尚有其他不法情形？）乙○○曾向我表示，曾替同鄉范姓煙
      毒犯活動，結果地院判有罪，高院判無罪，但詳情我不清楚。」等語（見偵查
      卷第八頁、第九頁）；其於偵查中亦證稱：「（本件你了解情形如何？）被告
      有一天來找我說要找戊○○，說戊○○欠他十萬元，我問他原因，他說擺平官
      司費用要二百萬，被害人還欠他十萬元。」、「（被告說一百九十萬元是你欠
      他六合彩的錢有何意見？）不可能。」（見偵查卷第二十九頁反面）。至被告
      所聲請傳訊之證人莊玲玲於本院調查時證稱，是在八十五年下半年找乙○○簽
      六合彩，因為之前受僱於乙○○，住在他家，所以知道他有幫人家六合彩。原
      先簽一支八十五元，後來是用養牌的方式，如果這次沒有中，下次簽牌就簽雙
      倍的支數，其從未簽中過等語（見本院九十一年六月四日訊問筆錄）；另證人
      范菊鳳即乙○○之小姨子於本院調查時證稱，從十年前就開始玩六合彩，一直
      到前五、六年有跟乙○○簽六合彩後就沒有再玩了。八十五年間還有在玩，那
      時候都沒有贏，都是輸等語（見本院九十一年六月十七日訊問筆錄），是證人
      莊玲玲與被告前曾有僱用關係，證人范菊鳳又係被告之親戚，其二人所為之證
      言，已難免有維護被告之情，況依其二人之證言觀之，至多僅能證明其等有託
      被告下注簽賭六合彩，尚無法證明被告自被害人處所收受之一百九十萬元係如
      被告所言係因簽中六合彩之賭金，而將該賭金分由託伊下注簽之人，再該二證
      人亦證稱，八十五年間當時並未簽中任何賭金，是自難以上開證人之證述，佐
      為有利於被告之認定。是被告空言該一百九十萬元係證人甲○○所積欠伊之六
      合彩賭金，而被害人與甲○○間又有其他債務關係云云，然既證人甲○○及被
      害人所否認，而被告迄今並無提出任何事證可證明其所稱屬實，且上開被告所
      聲請傳訊之證人所為之證言，亦無法證明確有其事，被告上開辯解，尚無足採
      。
（三）綜上所述，被害人之指訴前後一致，並無重大瑕疵或矛盾之處，而被告亦不否
      認有收受被害人所交付之一百九十萬元，且其又無法就該一百九十萬元之來源
      及用途加舉證與其所辯相符，被害人之指訴堪可採信，本案事證明確，被告詐
      欺犯行，應堪認定。
二、核被告所為，係犯刑法第三百三十九條第一項之詐欺取財罪。爰審酌被告並無不
    良素行，為國中畢業之智識程度，竟乘被害人臨訟六神無主之情形下，以破壞司
    法公信力之手段詐騙錢財，因本犯罪所得財物暨所生危害，造成司法威信之減損
    ，犯罪後仍否認犯罪等一切情狀，量處如主文所示之刑，以示懲儆。
據上論斷，應依刑事訴訟法第二百九十九條第一項前段，刑法第三百三十九條第一項
，罰金罰鍰提高標準條例第一條前段，判決如主文。
本案經檢察官劉邦繡到庭執行職務。
中        華        民        國      九十一    年    七    月  二十六  日
                                      臺灣新竹地方法院刑事第二庭
                                          法  官  王  鳳  儀
右正本證明與原本無異。
如不服本判決，應於判決送達後十日內向本院提出上訴狀( 應附繕本 )，上訴於
臺灣高等法院。
                                          書記官  陳  進  楷
中        華        民        國      九十一    年七    月  二十九  日
附錄論罪科刑法條：
刑法第三百三十九條第一項：
意圖為自己或第三人不法之所有，以詐術使人將本人或第三人之物交付者，處五年以
下有期徒刑、拘役或科或併科一千元以下罰金。
